臺灣新北地方法院民事判決
110年度訴字第1985號
原      告  羅元顥  
訴訟代理人  游嵥彥律師
被      告  黃惠雅  

訴訟代理人  吳孟良律師
上列當事人間請求減少價金事件，經本院於民國110年12月8日言
詞辯論終結，判決如下：
    主  文
原告之訴及假執行之聲請均駁回。
訴訟費用由原告負擔。
    事實及理由
一、原告主張：被告於民國110年2月4日出售其所有門牌號碼新
    北市○○區○○街000巷0弄00號2樓之建物（下稱系爭房屋）及
    坐落新北市○○區○○段000000000000000地號土地（應有部分
    ：1/4，下稱系爭977、977-1及977-2地號土地，與系爭房屋
    合稱系爭不動產）予原告，雙方並簽立不動產買賣契約書（
    含不動產買賣價金履約保證申請書及不動產現況說明書，下
    稱系爭買賣契約），約定買賣總價金新臺幣（下同）755萬
    元。嗣原告依約履行並付清價金，雙方於110年3月12日辦理
    系爭不動產所有權移轉登記完畢。詎料，原告發現系爭不動
    產竟位於「擬定三重都市計畫細部計畫（第一階段）案」計
    畫區（下稱三重都市計畫區）內，且系爭977-1地號土地之
    使用分區竟被列為道路用地，甚且被告於不動產現況說明書
    第26項次「有無供公眾通行之私有道路？對外通行巷道是否
    有無法通行或通行糾紛或須支付通行費之情形？」、第31項
    次「本標的物是否位於公告徵收計劃內或禁限建區域內？」
    備註說明欄勾選「無」、「否」，現況明顯與現況說明書所
    敘不符。原告於發現上開瑕疵後，隨即於110年4月26日寄發
    存證信函通知被告上述情事，惟被告迄今仍置之不理。從而
    ，原告遂委託大展不動產估價師聯合事務所針對系爭不動產
    於不同使用分區條件下之不動產價值差額進行評估，所出具
    之不動產估價報告書所示「系爭不動產在不同使用分區下，
    房地總價值之差額為108萬4,000元，明顯具有減少其價值之
    瑕疵」。綜上，被告因所出賣之系爭不動產具有坐落於三重
    都市計畫區內，且有計畫道路之瑕疵，被告依民法第354條
    應負擔保之責。為此，原告依民法第359條、第179條規定，
    請求被告返還系爭不動產減少價金108萬4,000元等語。並聲
    明：㈠被告應給付原告108萬4,000元，及自起訴狀繕本送達
    之翌日起至清償日止，按年息5％計算之利息。㈡願供擔保請
    准宣告假執行。
二、被告則以：根據都市計畫法第3條、第15條及第22條之規定
    ，「都市計劃」係對有關都市生活之經濟、交通等重要設施
    作有計畫之發展，並對土地使用作合理的規劃，其「主要計
    畫」為都市實質發展所擬定的指導性計畫，具綜合性、一般
    性、長期性及全盤性，而「細部計畫」則為主要計畫範圍內
    一部分地區更詳細的實質計畫，具執行性、具體性、中短期
    性、局部性等特質，既係規劃、計劃性質，根本尚未實施，
    亦即系爭977-1地號土地之使用分區亦尚未被劃定為道路用
    地，則原告主張被告因所出賣之系爭不動產具有坐落於三重
    都市計畫區內，且有計畫道路之瑕疵，被告依民法第354條
    應負擔保之責，即乏依據。系爭不動產對外通行巷道確無無
    法通行或通行糾紛或須支付通行費之情形，亦無供公眾通行
    之私有道路，且系爭不動產亦確無位於公告徵收計劃內或禁
    限建區域內之情形。原告將尚在規劃中之都市計劃直接比擬
    等同為「公告徵收計劃內」或「禁限建區域內」或「私有道
    路」，顯然不當，可不待言。至於系爭不動產本來就供住宅
    使用，不動產標的現況說明書項次第27項是用以說明系爭不
    動產不是工業區或不得作住宅使用。原告於110年5月24日委
    託大展不動產估價師聯合事務所針對系爭不動產勘察所提出
    之不動產估價報告書，評估系爭不動產價值結論，認為系爭
    不動產之房地總價高達915萬4,015元，遠遠高出系爭不動產
    之買賣價金755萬元，達160萬元，既如此，則原告依物之瑕
    疵擔保責任，認系爭不動產有滅失或減少價值或效用之瑕疵
    而請求減少價金，豈非矛盾、荒謬至極。尤無所謂無法律上
    之原因而受利益，致他人受損害之不當得利情形可言。更何
    況，原告於買入系爭不動產後，不久即在591房屋交易網站
    上刊登廣告欲賣出系爭不動產，而其標價則高達1,050萬元
    ，高出系爭不動產之買入價格更達295萬元，顯然原告自認
    其買入之系爭不動產價值不但沒有任何滅失或減少價值或效
    用之瑕疵，且價值遠大於買入時之價格，益見原告本件請求
    之顯無理由等語，資為抗辯。並聲明：㈠原告之訴及其假執
    行聲請均駁回。㈡如受不利之判決，願供擔保請准宣告免為
    假執行。
三、兩造不爭執之事項：
  ㈠被告於110年2月4日出售系爭不動產予原告，雙方並簽立系爭
    買賣契約，約定買賣總價金755萬元。嗣原告依約履行並付
    清價金，雙方於110年3月12日辦理系爭不動產所有權移轉登
    記完畢（雙方約定110年4月5日前點交完畢）。
  ㈡被告於不動產現況說明書第26項次「有無供公眾通行之私有
    道路？對外通行巷道是否有無法通行或通行糾紛或須支付通
    行費之情形？」、第31項次「本標的物是否位於公告徵收計
    劃內或禁限建區域內？」備註說明欄勾選「無」、「否」。
  ㈢系爭977-1地號土地上並無供公眾通行之私有道路。
四、本件爭點：原告主張被告出賣之系爭不動產具有坐落於三重
    都市○○區○○○○○00000地號土地）有計畫道路之物之瑕疵，依
    民法第354條應負擔保之責，原告依民法第359條及民法第17
    9條請求被告返還系爭不動產減少價金108萬4,000元，是否
    有理由？
五、本院得心證之理由：
  ㈠按物之出賣人對於買受人，應擔保其物依第373條之規定危險
    移轉於買受人時無滅失或減少其價值之瑕疵，亦無滅失或減
    少其通常效用或契約預定效用之瑕疵。但減少之程度，無關
    重要者，不得視為瑕疵。出賣人並應擔保其物於危險移轉時
    ，具有其所保證之品質；買受人於契約成立時，知其物有前
    條第1項所稱之瑕疵者，出賣人不負擔保之責。買受人因重
    大過失，而不知有前條第1項所稱之瑕疵者，出賣人如未保
    證其無瑕疵時，不負擔保之責。但故意不告知其瑕疵者，不
    在此限；民法第354、355條分別定有明文。因此，前揭法條
    所謂物之瑕疵，係指買賣標的物現有之品質與應有之品質不
    符，而其不符不利於買受人而言。而決定應有品質之順序，
    首為當事人所保證之品質，再為契約所預定之效用或價值，
    最後為通常效用或價值。是買受人受領買賣標的物後，主張
    物之瑕疵擔保權利，而出賣人否認有物之瑕疵時，應先由買
    受人就瑕疵存在之事實，負舉證之責，必須證明其為真實後
    ，出賣人就其否認之事實，始負證明責任。原告主張系爭不
    動產有不符契約本旨之瑕疵存在，為被告所否認，故本件應
    先由原告就系爭不動產存在「瑕疵」之事實，負舉證責任。
  ㈡原告主張系爭不動產位於三重都市計畫區【即（103年9月30
    日）擬定三重都市計畫細部計畫（第一階段）案】內，且有
    計畫道路等情，業據提出大展不動產估價師聯合事務所不動
    產估價報告書1份（見本院卷第51頁至第130頁）為證，復經
    本院依職權函詢新北市政府關於系爭977-1地號土地是否屬
    都市計畫內土地、土地使用區分等事項，經新北市政府函覆
    略以：系爭977-1地號土地係屬「三重都市計畫」範圍內之
    「道路用地」等語，有新北市政府110年8月25日新北府城測
    字第1101607072號函1份（見本院卷第161頁）附卷可稽，堪
    認系爭不動產關於系爭977-1地號土地之使用區分於103年間
    即屬都市計畫範圍內之道路用地一節甚明。
  ㈢次按道路用地係都市計畫地區範圍內，應視實際情況設置之
    公共設施用地，由該管政府或鄉、鎮、縣轄市公所依徵收、
    區段徵收或市地重劃方式取得之；依都市計畫法指定之公共
    設施保留地，不得為妨礙其指定目的之使用，但得繼續為原
    來之使用或改為妨礙目的較輕之使用；公共設施保留地在未
    取得前，得申請為臨時建築使用，然該臨時建築之權利人，
    經地方政府通知開闢公共設施並限期拆除回復原狀時，應自
    行無條件拆除，其不自行拆除者，予以強制拆除。都市計畫
    法第42條第1項第1款、第48條、第51條、第50條第1、2項分
    別定有明文。經查，兩造於110年2月4日，由被告將系爭不
    動產出賣予原告而簽立系爭買賣契約斯時，系爭977、977-1
    及977-2地號土地上併有建物登記（即系爭房屋，早於64年5
    月26日建築完成並辦理所有權登記），且該等土地上並無供
    公眾通行之私有道路等情，有系爭不動產之土地、建物登記
    第一類謄本、地籍圖謄本各1份（見本院卷第33頁至第40頁
    、第125頁)在卷可參，復為兩造所不爭執（見本院卷第343
    頁至第344頁），則依一般交易觀念，被告出售之系爭977、
    977-1及977-2地號土地係供建物使用，始具有物之通常效用
    。惟系爭977-1地號土地於兩造成立買賣契約之時，其都市
    計畫使用分區係為道路用地，業如前述，而按道路用地屬都
    市計畫法規定之公共設施用地，固得申請臨時建築使用，惟
    經地方政府通知開闢公共設施並限期拆除回復原狀時，即應
    自行無條件拆除，其不自行拆除者，予以強制拆除，都市計
    畫法第50條規定甚明，則系爭977-1地號土地存有將來隨時
    可能遭政府徵收之危險，且系爭977-1地號土地日後亦會限
    制建築使用，較之非都市計畫道路用地之土地，其價值確較
    為低落，自屬物之瑕疵，原告主張被告應負瑕疵擔保責任，
    即屬有據。被告辯稱系爭977-1地號土地之都市計畫案尚未
    經核定發布實施，只是尚在規劃、計劃、通盤檢討中而已，
    未有原告主張之瑕疵等語，並以新北市政府城鄉發展局110
    年9月23日新北府城更字第1104660773號函1份（見本院卷第
    237頁至第238頁）為憑。然查，系爭977-1地號土地既經劃
    設為「道路用地」之部分，除使用用途受有限制，將來亦隨
    時可能遭政府徵收及拆除地上物之危險，足見在建地之建築
    通常使用上，因都市計畫法受有相當程度之限制，其通常效
    用自有所減少，且因物之瑕疵係以危險移轉於買受人為時點
    ，應以110年4月5日點交之日為基準，故雖然系爭買賣契約
    成立時上開都市計畫案尚未定案實施，系爭977-1地號土地
    的確未位於政府徵收預定地內，但系爭977-1地號土地屬都
    市計畫範圍內之道路用地既於危險移轉前已然確定，形式上
    仍合於物之瑕疵。故被告此部分所辯，容有誤會。
  ㈣原告雖主張系爭不動產因上開瑕疵所減少之價值為108萬4,00
    0元等語。然按買受人因物有瑕疵而請求減少價金，應就買
    賣時瑕疵物與無瑕疵物之應有價值比較後，再按二者之差額
    占無瑕疵物應有價值之比例，計算其應減少之數額，不得依
    瑕疵部分占買賣標的物之比例計算；買賣標的物存有瑕疵與
    否，固不以出口檢驗是否合格準，但法院對於減少價金之請
    求，應就買賣時瑕疵物與無瑕疵物之應有價格比較後所得之
    差額而為斟酌，非可任意酌情增減（最高法院99年度台上字
    第1972號、72年度台上字第726號判決意旨參照）。查系爭
    不動產經原告委託大展不動產估價師聯合事務所進行鑑定估
    價後，鑑定結果略以：「價格日期：110年2月4日。……㈣價格
    結論-土地皆為住宅區前提下之房地價值：經比較法與成本
    法評估後，因勘估標的為評估現有建物及土地價值，並未有
    立即之重建或重建計畫。因此給予比較法較高的權重60％，
    成本法給予較低之權重40％，求得土地皆為住宅區前提下之
    房地總價為9,154,015元。……6.三筆土地權利價值之計算：
    以977-1地號為道路用地前提下求得之單價乘以持分面積，
    求得977-1地號權利價值，並與另兩筆土地權利價值加總，
    求得整體土地權利價值為7,674,956元。7.房地總價值之計
    算：將前項土地權利價值與成本法評估之建物價值加總，求
    得以977-1地號為道路用地前提下之房地總價為8,069,713元
    」等語，有大展不動產估價師聯合事務所出具之不動產估價
    報告書1份（見本院卷第52頁、第89頁、第95頁）在卷可參
    ，足悉系爭不動產於瑕疵情況（即系爭977-1地號土地為道
    路用地）之價值為806萬9,713元，標的物正常情況（即系爭
    977-1地號土地為住宅區）之價值為915萬4,015元甚明。是
    以，本件系爭不動產之實際成交價格為755萬元，而前開估
    價報告認定系爭不動產瑕疵情況價值為806萬9,713元，標的
    物正常情況價值為915萬4,015元，揆諸上開判決意旨，系爭
    不動產之實際交易價格已低於系爭不動產瑕疵情況價值，無
    買賣時瑕疵物與無瑕疵物之應有價格比較後所得差額可言，
    難認原告受有價值減損之損害，是原告主張依民法第359條
    、第179條請求減少價金，難認有據。
六、綜上所述，系爭不動產於兩造買賣當時具有「系爭977-1地
    號土地之都市計畫使用分區為道路用地」之瑕疵，但本件買
    賣價格低於系爭不動產瑕疵情況價值，難認原告受有價值減
    損之損害。從而，原告依民法第359條、第179條之規定，請
    求被告應給付108萬4,000元，及自起訴狀繕本送達翌日起至
    清償日止，按年息5％計算之利息，為無理由，應予駁回。又
    原告之訴既經駁回，其所為假執行之聲請即失所附麗，一併
    駁回之。
七、本件事證已臻明確，兩造其餘攻擊防禦方法及證據，亦與判
    決之結果不生影響，爰不一一論列，併此敘明。
八、訴訟費用負擔之依據：民事訴訟法第78條。 
中　　華　　民　　國　　111 　年　　1 　　月　　19　　日
                  民事第七庭    法　官  莊哲誠
以上正本係照原本作成。
如對本判決上訴，須於判決送達後20日內向本院提出上訴狀。如
委任律師提起上訴者，應一併繳納上訴審裁判費。
中　　華　　民　　國　　111 　年　　1 　　月　　19　　日
                                書記官　尤秋菊